【裁判字號】    99,智易,6
【裁判日期】    990830
【裁判案由】    違反商標法
【裁判全文】
臺灣桃園地方法院刑事判決               99年度智易字第6號
公  訴  人  臺灣桃園地方法院檢察署檢察官
被      告  甲○○
上列被告因違反商標法案件，經檢察官聲請簡易判決處刑（99年
度偵字第1258號），本院改依通常程序審理，判決如下：
    主  文
甲○○無罪。
    理  由
一、公訴意旨略以：被告甲○○明知「GUCCI 」之商標圖樣，由
    固喜歡固喜公司向經濟部智慧財產局申請註冊登記獲准，取
    得商標專用權，現仍於商標專用期間內。詎其未得上開商標
    權人同意，竟基於販賣上開仿冒商標商品之犯意，於民國98
    年間某日，將使用上開仿冒商標之腰包1 個，以拍賣帳號「
    chia_0406 」號，利用電腦網際網路登錄進入「露天」拍賣
    網站，公開刊登拍賣上開仿冒商標商品之訊息，讓不特定上
    網瀏覽之顧客相互競標，待顧客得標，將款項匯入其提供之
    金融機構帳戶內。嗣於98年8 月6 日，警方執行網路巡邏時
    ，以新臺幣( 下同)800元拍賣成交，而扣得該腰包1 個，因
    認被告涉犯商標法第82條之罪嫌。
二、按犯罪事實應依證據認定之，無證據不得認定犯罪事實；不
    能證明被告犯罪或其行為不罰者應諭知無罪之判決，刑事訴
    訟法第154 條第2 項、第301 條第1 項分別定有明文。事實
    之認定，應憑證據，如未能發現相當證據，或證據不足以證
    明，自不能以推測或擬制之方法，以為裁判基礎；認定不利
    於被告之事實，須依積極證據，苟積極證據不足為不利於被
    告事實認定時，即應為有利於被告之認定，更不必有何有利
    之證據；認定犯罪事實，所憑之證據，無論直接或間接證據
    ，其為訴訟上之證明，須於通常一般之人均不致於有所懷疑
    ，而得確信其為真實之程度者，始得據之為有罪之認定，倘
    其證明尚未達到此一程度，而有合理性懷疑之存在時，即無
    從為有罪之認定（最高法院40年臺上字第86號、30年上字第
    816 號、76年台上字第4986號判例要旨參照）。
三、公訴意旨認被告涉有上開罪嫌，無非係以證人黃文通之證詞
    、鑑定證明書、商標檢索資料、匯款資料、拍賣網頁列印資
    料、扣案仿冒腰包等為主要論據。
四、訊據被告堅決否認有違反商標法之犯行，辯稱：扣案皮夾係
    朋友所贈送，伊幾乎沒有去百貨公司逛過，雜誌上雖有很多
    名牌廣告，但伊不會特別去看那一串英文是什麼，伊不知道
    伊賣的腰包是仿冒品，伊是上網搜尋類似商品，發現拍賣的
    價格大約是八百元上下，所以才選定以八百元出售等語。
五、本件被告在網路上刊登出售扣案腰包之廣告，經警方佯裝買
    家下標購得後，經鑑定確為仿冒「GUCCI 」商標之商品等情
    ，為被告所不否認，並有鑑定證明書、商標檢索資料、匯款
    資料、拍賣網頁列印資料在卷，及扣案仿冒腰包等證據可為
    佐證，堪信為真。是本案所應審究者，厥為被告主觀上是否
    明知扣案腰包為仿冒「GUCCI 」商標之商品而仍在網路上拍
    賣出售。
六、經查，人類依其出生時間、生長環境、本人之個性、接觸之
    事物、工作之性質等差異，每個人均有不同之生活習慣，縱
    現今社會資訊發達、生活水準提升，亦難要求一般社會大眾
    均有進出大型百貨公司或販售名牌商品之精品店之習慣，是
    被告辯稱其鮮少至百貨公司乙節，即難認虛妄。至「GUCCI
    」雖為舉世知名之品牌，然世界知名之精品品牌甚多，縱身
    家富裕之社會名流亦未能全部知悉，實難苛求一般市井小民
    對於「GUCCI 」此商標為名牌精品，價格不斐等情事有所認
    識，且「GUCCI 」之商品眾多，其各項商品之價格亦顯非一
    般大眾均能知悉，況被告所供稱商品價格係參考網路拍賣相
    類似商品之價格所訂定乙節，亦無違情悖理之處，是被告辯
    稱其不知扣案腰包係仿冒品，亦不知真品之價格等語，自難
    遽認為杜撰之詞。
七、至被告所稱扣案腰包係朋友所贈送乙情，雖未見被告舉出相
    當之證據以供查證，然檢察官亦無法舉證推翻被告之供述係
    屬虛構，自應對被告為有利之認定。是被告既係受贈扣案腰
    包而非自行購買，則其對於商品之來源、價格顯無從知悉，
    且被告並無接觸「GUCCI 」商品之經驗乙節，已如前述，尚
    難苛求被告對於扣案腰包之品質、製工、材質與真品相差懸
    殊之事實需有辨識之能力，準此，自難僅因扣案腰包之品質
    、製工、材質在客觀上與真品相差懸殊，即推論被告主觀上
    已明知扣案腰包為仿冒商標之商品。
八、再者，將名牌商品以顯不相當之價格出售，固為一般違反商
    標法案件認定嫌疑人主觀上是否明知為仿冒商標商品而出售
    之判斷標準之一，然依上開論述，本件被告不知「GUCCI 」
    商品實際價格之可能性既無法排除，則被告標售扣案腰包之
    價格縱與真品之價格相差甚鉅，亦難據此即推論被告於出售
    扣案腰包時已明知扣案腰包為仿冒商標之商品。
九、綜上論述，尚難認被告所辯係虛構之詞，本件公訴意旨所憑
    事證，顯未達到通常一般之人均不致於有所懷疑，而得確信
    其為真實之程度，而有合理性懷疑之存在，自無從形成被告
    有罪論斷之確信，此外，復查無其他積極事證足以證明被告
    確有違反商標法之犯行，自屬不能證明其犯罪，揆諸首揭法
    條、判例要旨及說明，應諭知被告無罪之判決。
十、本件檢察官原聲請以簡易判決處刑，惟經本院認有刑事訴訟
    法第451 條之1 第4 項但書第3 款所定之情形，依同法第45
    2 條之規定，本件爰改依通常程序由法官獨任審判之，末此
    敘明。
據上論斷，應依刑事訴訟法第452 條、第284 條之1 、第301 條
第1 項，判決如主文。
本案經檢察官潘怡華到庭執行職務。
中    華    民    國    99    年    8     月    30    日
              刑事第十二庭    法  官  魏于傑
以上正本證明與原本無異。
如不服本判決應於收受判決後10日內向本院提出上訴書狀，並應
敘述具體理由。其未敘述上訴理由者，應於上訴期間屆滿後20日
內向本院補提理由書( 均須按他造當事人之人數附繕本) 「切勿
逕送上級法院」。
                              書記官  劉乙錡
中    華    民    國    99    年    8     月    31    日

司法院資訊處製作；財團法人民間司法改革基金會備份。
